臺灣基隆地方法院刑事裁定
111年度單聲沒字第10號
聲  請  人  臺灣基隆地方檢察署檢察官
被      告  楊秋鴻



第  三  人  蔡政良



            蔡靜婷



上列聲請人因被告違反毒品危害防制條例案件，聲請單獨宣告沒
收（111年度執聲字第88號），本院裁定如下：
    主  文
扣案之三星手機貳支（分別插有門號0000000000號、0000000000
號之門號卡各壹枚）及犯罪所得新臺幣壹萬壹仟元，均沒收之。
    理  由
一、聲請意旨略以：臺灣基隆地方檢察署108年度偵字第1531號
    、第2236號被告楊秋鴻違反毒品危害防制條例一案，前經本
    院於民國109年8月24日以108年度訴字第283號判決沒收扣案
    之三星手機2支（分別插有門號0000000000號、0000000000
    號之門號卡各1枚）及犯罪所得新臺幣（下同）11,000元，
    嗣因被告於110年12月14日死亡，經臺灣高等法院於110年12
    月21日以110年度上訴字第664號諭知不受理之判決確定。扣
    案之三星手機2支（分別插有門號0000000000號、000000000
    0號之門號卡各1枚）及犯罪所得11,000元，係供被告犯罪所
    用之物及被告因犯罪所得之物，爰依刑法第38條第2項前段
    、第40條第3項規定聲請單獨宣告沒收等語。　　　　
二、按違禁物或專科沒收之物得單獨宣告沒收，刑法第40條第2
    項定有明文。又按犯毒品危害防制條例第4、8條之罪者，其
    供犯罪所用之物，不問屬於犯罪行為人與否，均沒收之，同
    條例第19條第1項定有明文；此為「絕對義務沒收」之規定
    ，故供犯毒品危害防制條例第4、8條罪名所用之物，即屬「
    專科沒收之物」，依刑法第40條第2項規定，亦得單獨宣告
    沒收。另按犯罪所得，屬於犯罪行為人者，沒收之；第38條
    之1第1項之犯罪所得，因事實上或法律上原因未能追訴犯罪
    行為人之犯罪或判決有罪者，得單獨宣告沒收；又單獨宣告
    沒收由檢察官聲請違法行為地、沒收財產所在地或其財產所
    有人之住所、居所或所在地之法院裁定之，刑法第38條之1
    第1項前段、第40條第3項，刑事訴訟法第455條之34分別定
    有明文。已死亡之正犯應沒收之犯罪所得，已因繼承發生而
    歸屬於繼承人所有，於事實審言詞辯論終結前，或由檢察官
    依法向法院聲請對繼承人宣告沒收，或於法院認有必要時，
    依職權裁定命繼承人參與沒收程序；或若無可包含或附隨之
    本案訴訟裁判，而有沒收之必要時，可由檢察官向法院聲請
    對繼承人單獨宣告沒收（最高法院107年度台上字第1572號
    刑事判決意旨參照）。
三、經查：
（一）被告因違反毒品危害防制條例案件，前經臺灣基隆地方檢
      察署以108年度偵字第1531號、第2236號提起公訴，經本
      院以108年度訴字第283號判決判處應執行有期徒刑9年6月
      、6月，扣案之三星手機2支（分別插有門號0000000000號
      、0000000000號之門號卡各1枚）及犯罪所得11,000元均
      沒收，該案上訴後，因被告於110年12月14日死亡，經臺
      灣高等法院以110年度上訴字第664號判決「原判決關於楊
      秋鴻及附表三所示部分撤銷。楊秋鴻公訴不受理」確定等
      情，有上開判決書、臺灣高等法院被告前案紀錄表在卷可
      稽。
（二）扣案之三星手機2支（分別插有門號0000000000號、00000
      00000號之門號卡各1枚），均係被告販賣第二級毒品及轉
      讓第一級毒品所用之聯絡工具，依毒品危害防制條例第19
      條第1項規定，不問屬於被告與否，均應予宣告沒收；又
      被告因販賣第二級毒品而獲取之毒品價金11,000元嗣經警
      扣案，為其犯罪所得，均經原審判決認定在案，依據前開
      規定，應依刑法第40條第3項、第38條之1第1項前段規定
      沒收之。
（三）被告無配偶，其法定繼承人應為其子蔡政良及其女蔡靜婷
      ，且蔡政良、蔡靜婷，均未向法院辦理拋棄繼承，故扣案
      之三星手機2支（分別插有門號0000000000號、000000000
      0號之門號卡各1枚）及犯罪所得11,000元，均應由蔡政良
      、蔡靜婷共同繼承取得所有權，此有被告三親等資料查詢
      結果及臺灣士林地方法院拋棄繼承事件查詢結果可以證明
      （本院卷第23-33頁）。又蔡政良、蔡靜婷經本院函詢通
      知於文到5日內就本件沒收程序是否提出異議表示意見，
      該通知書均於111年3月24日郵務送達於蔡政良、蔡靜婷之
      住所地新北市淡水區新市○路0段000巷00弄0號7樓，因均
      未獲會晤本人，亦無受領文書之同居人或受僱人，乃由郵
      務機關將上開應送達之通知書均寄存送達於新北市政府警
      察局淡水分局水碓派出所，嗣於111年3月30日均由其父到
      所領取等情，有本院刑事庭通知書（稿）、送達證書2紙
      在卷可稽（本院卷第37-41頁），是於該日均已生合法送
      達效力，故被告之繼承人蔡政良、蔡靜婷經本院合法通知
      ，並未於指定期日前就本件沒收程序表示任何意見，已足
      以保障其等程序參與及救濟之權利，則本院自得逕行裁定
      。從而，聲請人就上開扣案物及犯罪所得依法向本院聲請
      單獨宣告沒收，核無不合，應予准許。　　
四、依刑事訴訟法第455條之36第2項，毒品危害防制條例第19條
    第1項，刑法第40條第2項、第3項，裁定如主文。
中　　華　　民　　國　　111 　年　　4 　　月　　8　　日
                  刑事第三庭  法  官  藍君宜
以上正本證明與原本無異。
對於本件裁定如有不服，應於收受送達後5日內，向本院提出抗
告書狀，敘述抗告之理由，抗告於臺灣高等法院。
中　　華　　民　　國　　111 　年　　4 　　月　　8 　　日
                              書記官  王一芳